【裁判字號】    99,抗,32
【裁判日期】    990531
【裁判案由】    本票裁定
【裁判全文】
臺灣臺中地方法院民事裁定               99年度抗字第32號
抗  告  人     甲○○
法定代理人     丙○○
相  對  人     乙○○
上列抗告人與相對人間因聲請本票裁定准予強制執行事件，抗告
人對於中華民國98年12月15日本院簡易庭所為之裁定(98年度司
票字第9818號)提起抗告，本院合議庭裁定如下：
    主  文
原裁定廢棄。
相對人之聲請駁回。
聲請程序費用新臺幣壹仟元及抗告程序費用新臺幣壹仟元由相對
人負擔。
    理  由
一、按滿20歲為成年；7歲以上之未成年人，有限制行為能力；
    未成年人已結婚者，有行為能力；限制行為能力人未得法定
    代理人之允許，所為之單獨行為，無效，民法第12條、第13
    條第2項、第3項、第78條定有明文。而簽發票據之法律行為
    屬單獨行為，故限制行為能力人簽發票據，依據前揭規定，
    應得法定代理人之允許，始生效力。
二、本件抗告意旨略謂：抗告人係未成年人，與相對人並不相識
    ，亦未結婚，為限制行為能力人，抗告人並未簽發系爭本票
    且法定代理人未允許抗告人為任何簽發本票之行為，應不生
    效力，原審依相對人之聲請，裁定准許就系爭本票強制執行
    ，自屬違誤，為此提起抗告，求為廢棄原裁定，駁回相對人
    之聲請等語。
三、經查：本件相對人於民國（下同）98年12月11日檢附由抗告
    人於98年9月3至98年10月14日間所簽立系爭本票18紙向本院
    簡易庭聲請本票裁定，經准許在案（98年度司票字第9818號
    ）。惟抗告人為80年1月26日出生，為未滿20歲之未成年人
    且尚未結婚，乃屬限制行為能力人，此有抗告人提出之戶籍
    謄本在卷可稽；又系爭本票上並無表明法定代理人允許其簽
    發系爭本票之簽名，並經抗告人之法定代理人於本院訊問時
    當庭表示系爭本票非抗告人簽發，且伊亦未同意抗告人簽發
    等語（見本院99年3月15日訊問筆錄）。按抗告人以系爭本
    票非其簽發乙節，固屬實體事項之爭執，非本件非訟事件程
    序所得審究，惟抗告人為限制行為能力人，非經其法定代理
    人之同意，系爭本票縱為抗告人所簽發，揆諸前揭說明，其
    所為簽發系爭本票之行為亦應屬無效，是相對人自不得執該
    本票聲請裁定准予強制執行，原裁定准許為強制執行，顯有
    未合，抗告論旨執此指摘原裁定不當，求予廢棄，為有理由
    。爰由本院廢棄原裁定，並駁回相對人之聲請。
四、據上論結，本件抗告為有理由，依非訟事件法第46條、第21
    條第2項、民事訴訟法第492條、第95條、第78條，裁定如主
    文。
中    華    民    國    99    年    5     月    31    日
                民事第一庭    審判長法  官  張瑞蘭
                                    法  官  陳學德
                                    法  官  陳文爵
以上正本係照原本作成。
不得再抗告。
中    華    民    國    99    年    5     月    31    日
                                    書記官  施玉卿

司法院資訊處製作；財團法人民間司法改革基金會備份。
